【裁判字號】    99,易,729
【裁判日期】    991130
【裁判案由】    詐欺
【裁判全文】
臺灣臺南地方法院刑事判決               99年度易字第729號
公  訴  人  臺灣臺南地方法院檢察署檢察官
被      告  陳尤素真
上列被告因詐欺案件，經檢察官提起公訴（98年度偵續字第119
號），被告就被訴事實為有罪陳述，本院合議庭裁定進行簡式審
判程序，判決如下：
    主  文
陳尤素真犯詐欺取財罪，共柒罪，各處有期徒刑參月，如易科罰
金，均以新台幣壹仟元折算壹日。應執行有期徒刑壹年，如易科
罰金，以新台幣壹仟元折算壹日。緩刑參年。
    事實及理由
一、犯罪事實：(一)陳尤素真於民國（下同）95年5月20日，自任
    會首發起民間互助會，約定連同會首共計32會，會期自95年
    5月20日起至97年12月20日止，會款1期新臺幣（下同）1萬
    元，採內標制，底標1千元，最高2千5百元，開標地點則為
    臺南市○○路○段147號陳尤素真經營之檳榔攤內，惟未約
    定無人投標時如何處理。嗣於96年7月該互助會進行至第15
    會期時，陳尤素真因另一起互助會部分已得標之會員未按期
    繳交死會會款，週轉不靈，竟基於意圖為自己不法所有之詐
    欺犯意，分別於附表所示之時間，趁該次會期無人填寫標單
    投標之機會，對附表所示得標會員以外之活會會員佯稱：該
    會由附表所示得標會員以2千5百元之標金得標，另對附表所
    示得標會員則稱該會係某一活會會員得標，共計冒標6次，
    致郭春桃、尤素華、易文佑、易佩雯、沈姿妙、尤錦福、邱
    登生、周瑞芳、王頂良、曾文明、廖國雄、王清良、李清濱
    、綽號阿嬌等活會會員陷於錯誤，而交付該期應繳納之活會
    會款予陳尤素真，陳尤素真因此詐得如附表所示之活會會款
    。嗣於97年7月間，陳尤素真無預警而倒會後逃匿無蹤，經
    該互助會會員相互查詢後，發現該互助會之活會人數大於剩
    餘開標次數，而查知上情。(二)、陳尤素真明知其經濟自96年
    7月後已陷入困難，且先前曾多次向郭春桃借款未還，為避
    免借款遭拒絕，竟基於意圖為自己不法所有之詐欺犯意，於
    97年6月9日，在臺南市○○路○段147號其經營之檳鄉攤內
    ，向郭春桃徉稱：伊弟弟因火燒屋，需借30萬元修建房屋云
    云，致郭春桃陷於錯誤，借款30萬元予陳尤素真，作為急用
    ，豈知陳尤素真於97年7月中旬無預警而倒會後逃匿無蹤，
    郭春桃始知受騙。案經郭春桃訴請臺灣台南地方法院檢察署
    檢察官偵查起訴。
二、本件係經被告陳尤素真為有罪之表示，而經本院合議庭裁定
    由受命法官獨任以簡式審判程序加以審理，依刑事訴訟法第
    273條之2、第159條第2項之規定，不適用傳聞法則有關限制
    證據能力之相關規定；並得依同法第310條之2準用第454條
    之規定製作略式判決書（僅記載「證據名稱」），合先敘明
    。
三、證據名稱：
(一)、被告於偵訊及本院審理時之自白。
(二)、證人尤素華、尤錦福、易文佑、邱登軒、郭春桃於偵查中之
    結證。
(三)、互助會會單、活會者名單各1份、本票3張。
(四)、被告提出之「阿嬌」、沈姿妙、曾文明、尤素華、王清良、
    廖國雄、易文佑、王頂良、尤錦福、邱登軒、易佩雯、周瑞
    芳、李清濱、郭春桃具名之和解書共計14紙。
(五)、台南市警察局第一分局99年10月18日南市警一刑字第
    09941356320號函附之尤素華、王清良、邱登軒、茆陳佩儀
    （綽號「阿嬌」）、廖國雄、周瑞芳、王頂良、曾文明、李
    清濱之調查筆錄共9份。
(六)、本院電話記錄表1紙。
(七)、卷附臺灣高等法院被告前案紀錄表1份。
四、核被告所為，係犯刑法第339條第1項之詐欺取財罪。被告所
    為7次詐欺取財犯行，犯意各別，行為互殊，應予分論併罰
    。爰審酌被告犯罪之動機、目的係為填補自己之財務困境、
    手段尚稱平和，被害人受害之金額不鉅，業與被害人達成和
    解並賠償完畢，且犯罪後於偵查、及審理時均坦承犯行等一
    切情狀，分別量處如主文所示之刑，以資懲儆，並定應執行
    之刑，及均諭知易科罰金之折算標準。末查被告前未曾受有
    期徒刑以上刑之宣告，有台灣高等法院被告全國前案記錄表
    1份在卷可憑，且已與被害人和解並均賠償完畢，足認已有
    悔意，經此起訴審判之刑事程序，應知所警惕，信無再犯之
    虞，本院因認所宣告之刑以暫不執行為適當，併諭知緩刑3
    年，以勵自新。
五、依刑事訴訟法第299條第1項前段、第273條之1第1項、第310
    條之2，刑法第339條第1項、第41條第1項前段、第51條第5
    款、第74條第1項第1款，刑法施行法第1條之1，判決如主文
    。
六、如不服本判決，應於判決送達後10日內，向本院提出上訴書
    狀。
本案經檢察官許華偉到庭執行職務。
中    華    民    國    99    年    11    月    30    日
                  刑事第四庭  法  官  高如宜
以上正本證明與原本無異
如不服本判決應於收受本判後10日內向本院提出上訴書狀，並應
敘述具體理由。其未敘述上訴理由者，應於上訴期間屆滿後20日
內向本院補提理由書狀（均須按他造當事人之人數附繕本）「切
勿逕送上級法院」。
                                書記官  陳慧玲
中    華    民    國    99    年    11    月    30    日
附錄本件論罪科刑法條：
刑法第339條
意圖為自己或第三人不法之所有，以詐術使人將本人或第三人之
物交付者，處5年以下有期徒刑、拘役或科或併科1千元以下罰金
。
以前項方法得財產上不法之利益或使第三人得之者，亦同。
前二項之未遂犯罰之。
附表；
┌──┬──────┬────┬─────────────┐
│編號│冒標時間    │被冒標人│詐得之金額（新臺幣）      │
├──┼──────┼────┼─────────────┤
│ 1  │96年7月20日 │沈姿妙  │活會17會即12萬7千5百元    │
├──┼──────┼────┼─────────────┤
│ 2  │96年10月20日│尤素華  │活會14會即10萬5千元       │
├──┼──────┼────┼─────────────┤
│ 3  │96年12月20日│邱登軒  │活會12會即9萬元           │
├──┼──────┼────┼─────────────┤
│ 4  │97年1月20日 │尤錦福  │活會11會即8萬2千5百元     │
├──┼──────┼────┼─────────────┤
│ 5  │97年3月20日 │易佩雯  │活會9會即6萬7千5百元      │
├──┼──────┼────┼─────────────┤
│ 6  │97年4月20日 │易文佑  │活會8會即6萬元            │
├──┴──────┴────┴─────────────┤
│備註：冒標時間依據每月20日開標之約定；活會以收7千5百元計│
│      算。                                              │
└────────────────────────────┘

司法院資訊處製作；財團法人民間司法改革基金會備份。
